臺灣臺中地方法院刑事判決
111年度金訴字第969號
聲  請  人  臺灣臺中地方檢察署檢察官
被      告  江復廣



上列被告因違反洗錢防制法等案件，經檢察官聲請以簡易判決處
刑（110年度偵字第23205、24222、25332、32013、41051號），
本院臺中簡易庭認不得逕以簡易判決處刑，應適用通常訴訟程序
審判，本院判決如下：
    主    文
江復廣無罪。
    理    由
一、聲請簡易判決處刑意旨略以：被告江復廣可預見提供金融帳
    戶予他人使用，可能淪為他人實施財產犯罪之工具，仍基於
    即使發生亦不違反本意之幫助故意及掩飾隱匿特定犯罪所得
    來源去向之洗錢不確定故意，與真實姓名年籍均不詳之詐騙
    集團成員約定，以不詳代價交付帳戶後，於民國110年3月11
    日9時37分許，依該詐騙集團成員指示，至郵局大里仁化郵
    局申辦約定轉帳後，將其向郵局申辦之局號0000000號，帳
    號0000000號帳戶(下稱本案郵局帳戶)之存摺、提款卡及密
    碼交予該詐騙集團成員，容任該集團人員任意使用該帳戶。
    該詐騙集團成員取得本案郵局帳戶資料後，即基於意圖為自
    己不法所有之詐欺取財犯意，分別於如附表所示時間，分別
    以如附表所示之詐騙方式向如附表所示之告訴人劉梓芸、陳
    依庭、楊鳳玉等人施行詐騙，致告訴人劉梓芸、陳依庭、楊
    鳳玉等人均陷於錯誤後，分別於如附表所示時間匯款至本案
    郵局帳戶內，並分別遭提領一空(告訴人楊鳳玉、陳依庭匯
    款至本案郵局帳戶部分，因被告於110年3月11日14時37分許
    向郵局大里仁化郵局辦理掛失止付，未遭提領)。因認被告
    係犯刑法第30條第1項、第339條第1項之幫助詐欺取財及刑
    法第30條第1項、洗錢防制法第14條第1項之幫助一般洗錢等
    罪嫌等語。
二、按犯罪事實應依證據認定之，無證據不得認定犯罪事實；不
    能證明被告犯罪或其行為不罰者，應諭知無罪之判決，刑事
    訴訟法第154條第2項及第301條第1項分別定有明文。又按認
    定不利於被告之事實，應依積極證據，倘積極證據不足為不
    利於被告事實之認定時，即應為有利於被告之認定，自不必
    有何有利之證據。事實之認定應憑證據，如未能發現相當證
    據，或證據不足以證明，即不能以推測或擬制之方法，以為
    裁判基礎。而認定犯罪事實所憑之證據，包括直接證據與間
    接證據。無論直接或間接證據，其為訴訟上之證明，須於通
    常一般之人均不致有所懷疑，可得確信其為真實之程度者，
    始可據為有罪之認定。倘其證明尚未達到此一程度，而有合
    理之懷疑存在，致使無從形成有罪之確信，根據罪疑唯輕、
    罪疑唯有利被告之原則，即不得遽為不利被告之認定（最高
    法院30年上字第816號、40年台上字第86號、76年台上字第4
    986號判決先例意旨參照）。復按刑事訴訟法第161條第1項
    規 定：檢察官就被告犯罪事實，應負舉證責任，並指出證
    明之 方法。因此，檢察官對於起訴之犯罪事實，應負提出
    證據及 說服之實質舉證責任。倘其所提出之證據，不足為
    被告有罪 之積極證明，或其指出證明之方法，無從說服法
    院以形成被 告有罪之心證，基於無罪推定之原則，自應為
    被告無罪判決 之諭知（最高法院92年台上字第128號判決先
    例意旨參照）。
三、聲請簡易判決處刑意旨認被告涉犯上開幫助詐欺取財及幫助
    一般洗錢犯行，無非係以告訴人劉梓芸、陳依庭、楊鳳玉於
    警詢時之指述、告訴人提出之對話紀錄及匯款證明、郵局函
    文及被告帳戶資料等為其主要論據。訊據被告固坦承有申辦
    本案郵局帳戶乙節，惟否認有何幫助詐欺取財及幫助一般洗
    錢之犯行，辯稱：是跟朋友「阿義」一起去中壢玩，回來臺
    中後發現本案郵局帳戶的存摺、印章、提款卡都不見了，就
    立刻電話掛失。沒有將本案郵局帳戶資料交給他人使用等語
    。
四、經查：　　
(一)本案郵局帳戶為被告所申辦之情，經被告於警詢、偵查、本
    院準備程序及審理時坦認；又告訴人劉梓芸、陳依庭、楊鳳
    玉分別遭不詳之人以如附表所示之方式施詐，而於如附表所
    載時間匯轉如附表所示金額至本案郵局帳戶等事實，經告訴
    人劉梓芸、陳依庭、楊鳳玉於警詢時指述明確（見偵23205
    號卷第51至55頁，偵24222號卷第57至59頁，偵41051號卷第
    29至30頁），且有劉梓芸郵局帳戶(局號0000000號，帳號00
    00000號)交易明細、劉梓芸提出FACEBOOK及LINE對話紀錄擷
    圖、江復廣臺中民權路郵局帳戶(局號0000000號，帳號0000
    000號)基本資料及交易明細、中華郵政股份有限公司111年1
    月14日儲字第1110014705號函暨附件：江復廣臺中民權路郵
    局帳戶(局號0000000號，帳號0000000號)約定轉帳申請書及
    變更資料、陳依婷報案資料(內政部警政署反詐騙諮詢專線
    紀錄表、彰化縣警察局田中分局社頭分駐所受理詐騙帳戶通
    報警示簡便格式表、受理各類案件紀錄表、受(處)理案件證
    明單、金融機構聯防機制通報單)、陳依庭提出FACEBOOK及L
    INE對話紀錄擷圖、陳依庭郵政跨行匯款申請書、郵政入戶
    匯款申請書、楊鳳玉報案資料(內政部警政署反詐騙諮詢專
    線紀錄表、新北市政府警察局樹林分局樹林派出所受理詐騙
    帳戶通報警示簡便格式表、受理各類案件紀錄表、受理刑事
    案件報案三聯單、金融機構聯防機制通報單)、楊鳳玉國泰
    世華銀行帳戶(帳號000000000000號)存摺影本、劉梓芸報案
    資料(內政部警政署反詐騙諮詢專線紀錄表、桃園市政府警
    察局桃園分局同安派出所受理詐騙帳戶通報警示簡便格式表
    、受(處)理案件證明單)等在卷可參（見偵23205號卷第57至
    65頁，偵24222號卷第73至135頁，偵41051號卷第77至85頁
    、第91頁）。則被告所申辦之本案郵局帳戶確遭作為詐欺取
    財及一般洗錢犯行使用之帳戶，應堪認定。然詐騙者取得本
    案郵局帳戶之原因，容有多端，除有可能係因正常交易而由
    被告提供買方匯款，亦可能係被告出借或出賣帳戶資料予他
    人使用，或係帳戶資料遭竊或遺失，而輾轉流入該詐騙者之
    手。是自難僅以告訴人劉梓芸、陳依庭、楊鳳玉等遭詐騙之
    款項係受指示匯入被告所申辦之本案郵局帳戶，即遽認被告
    確有幫助詐欺取財及幫助一般洗錢之犯行。 
(二)如附表編號1、3所示之告訴人劉梓芸、楊鳳玉，分別於110
    年3月11日14時20分許、14時21分許，各以網路轉帳新臺幣
    （下同）1萬8300元、以跨行轉入3950元至本案郵局帳戶；
    被告則於同日14時37分許撥打電話至臺中大里永隆郵局口頭
    掛失並辦理本案郵局帳戶止付；如附表編號2所示之告訴人
    陳依庭再於同日14時49分許匯款1萬8300元至本案郵局帳戶
    ；嗣本案郵局帳戶於110年3月26日經通報列為警示帳戶，如
    附表所示之告訴人劉梓芸、陳依庭、楊鳳玉所匯入之上開款
    項則皆於同日經圈存抵銷，並於110年6月7日由中華郵政股
    份有限公司匯入渠等指定之帳戶；本案郵局帳戶於止付後，
    即無法自由提領或轉匯等節，有前開江復廣臺中民權路郵局
    帳戶(局號0000000號，帳號0000000號)基本資料及交易明細
    ，及中華郵政股份有限公司111年5月18日儲字第1110149677
    號函暨附件：查詢存簿變更資料及提款密碼錯誤紀錄、存簿
    變更代號、「警示帳戶」剩餘款項返還申請暨切結書、郵政
    入戶匯款申請書等附卷可佐（見本院中金簡卷第81至97頁）
    。倘被告確曾同意交付本案郵局帳戶資料與不詳詐騙者使用
    ，其為配合幫助詐騙者順利取得詐騙款項，理應待詐騙者提
    領詐騙款項或匯轉得手後，始就本案郵局帳戶為掛失止付，
    然被告卻於上開款項遭提領或匯轉前，即已為掛失止付，最
    後遭圈存抵銷，且匯至指定之帳戶內返還告訴人等，被告提
    前掛失之行為，顯與一般提供金融帳戶資料與他人使用之常
    情不合。又一般將金融帳戶資料出售或交付詐騙者使用之情
    形，詐騙者就提供金融帳戶者之身分資料應多所知悉，是提
    供金融帳戶者為免擋人財路而使自身遭到不利，當不致於提
    供金融帳戶後、詐騙者確保詐得款項前，即向金融機構為止
    付，而使詐騙者費盡周章所詐得之款項化為烏有。然被告竟
    於詐騙者提領或匯轉詐得之款項前即向臺中大里永隆郵局為
    本案郵局帳戶之掛失止付，導致詐騙者犯行不能得逞，則被
    告主觀上確無幫助他人遂行詐欺取財及幫助一般洗錢之犯意
    ，應堪認定。 
五、綜上所述，本案依聲請人所提出之證據，尚不足以證明被告
     確有聲請簡易判決處刑意旨所指與不詳詐欺集團成員約定
    ，以不詳代價交付本案郵局帳戶任其使用，而犯幫助詐欺取
    財及幫助一般洗錢之罪嫌，聲請人既無法為充足之舉證，無
    從說服本院形成被告有罪之心證，基於「罪證有疑、利於被
    告」之原則，自應為有利於被告之認定，本案屬不能證明被
    告犯罪，依法自應為無罪之諭知。
據上論斷，應依刑事訴訟法第452條、第301條第1項，判決如主
文。
本案經檢察官陳信郎聲請簡易判決處刑，檢察官温雅惠到庭執行
職務。　　
中　　華　　民　　國　　111 　年　　10　　月　　12　　日
           刑事第十五庭  審判長 法　官　陳韋仁
                                法　官　陳怡秀
                                法　官　江健鋒
以上正本證明與原本無異。
如不服本判決，應於收受本判決後20日內向本院提出上訴書狀，
其未敘述上訴理由者，並得於提起上訴後20日內向本院補提理由
書狀（均須按他造當事人之人數附繕本）。
告訴人或被害人如不服判決，應備理由具狀向檢察官請求上訴，
上訴期間之計算，以檢察官收受判決正本之日起算。
                                書記官　呂偵光
中　　華　　民　　國　　111 　年　　10　　月　　12　　日

附表：（金額：新臺幣）
編號 被害人 詐騙時間 詐騙方式 匯款時間 匯款金額 匯入帳戶 1 劉梓芸 (提告) 110年 1月8日 11時4分許 以臉書及LINE佯稱：係佛堂大師助理，可以幫開壇作法，要依指示匯款云云 110年 3月11日 14時20分許 1萬8300元 江復廣 臺中民權路郵局 局號0000000號 帳號0000000號 2 陳依庭 (提告) 110年 2月22日 17時48分許 以臉書及LINE佯稱：可以求財、改運，要依指示匯款云云 110年 3月11日 14時49分許 1萬8300元 同上 3 楊鳳玉 (提告) 110年 3月初某日 以網路刊登不實改運廣告，並以LINE佯稱：要依指示匯款才能做法云云 110年 3月11日 14時21分許 3950元 同上